【裁判字號】    97,易,290
【裁判日期】    970218
【裁判案由】    竊盜
【裁判全文】
臺灣臺中地方法院刑事判決  97年度易字第290號
公  訴  人  臺灣臺中地方法院檢察署檢察官
被      告  甲○○
                    號
上列被告因竊盜案件，經檢察官提起公訴（九十六年度偵字第二
五八一一號），本院判決如下：
    主    文
甲○○竊盜，累犯，處有期徒刑參月，如易科罰金，以新臺幣壹
仟元折算壹日。
    犯罪事實
一、甲○○曾於民國九十五年間因詐欺罪，經本院以九十五年度
    中簡字第三二八六號判處有期徒刑四月，如易科罰金，以銀
    元三百元即新臺幣九百元折算一日確定，於九十六年二月七
    日入監，於九十六年二月十二日易科罰金執行完畢。詎仍不
    知悔改，於九十六年九月二十日上午十一時四十四分許，騎
    乘向不知情之友人廖清圳所借用之車牌號碼ＳＰＮ─五七八
    號輕型機車，途經臺中縣大肚鄉○○村○○路○段三百六十
    九號「宏興麵粉公司」之廠房前，見乙○○所有停放在該處
    之車牌號碼八六三─ＫＦ號營業貨櫃曳引車上，置放有湯淺
    牌型號一五○之鉛蓄電池二顆【價值共約新臺幣（下同）六
    千元】，乃趁無人注意之際，竟基於意圖為自己不法之所有
    之犯意，將上揭鉛蓄電池二顆，以徒手方式搬運至前開輕型
    機車之前方腳踏板而竊取得逞。得手後，即於同日十一時五
    十五分許，持往位於臺中縣烏日鄉○○路九百十九號之「吉
    利資源回收場」，向不知情之會計楊小青，以二顆電池共一
    千二百八十九元之代價變賣。其竊取行為經路過民眾發現後
    ，於同日十一時四十四分許，以一一○電話報案系統報警處
    理，經警依報案人所陳報之上揭機車車號查詢，得知車主為
    廖清圳後，再詢問廖清圳，始知該機車已借予甲○○，而循
    線查悉上情。
二、案經臺中縣警察局烏日分局報告臺灣臺中地方法院檢察署檢
    察官偵查起訴。
    理    由
壹、程序方面：證人即被害人乙○○（下稱證人乙○○）、吉利
    資源回收廠會計楊小青（下稱證人楊小青）及機車所有人廖
    清圳（下稱證人廖清圳）於警詢之證述，均有證據能力：
一、按被告以外之人於審判外之陳述，雖不符合同法第一百五十
    九條之一至第一百五十九條之四之規定，但經當事人於審判
    程序同意作為證據，法院審酌該言詞陳述或書面陳述作成時
    之情況，認為適當者，亦得為證據。當事人、代理人或辯護
    人於法院調查證據時，知有第一百五十九條第一項不得為證
    據之情形，而未於言詞辯論終結前聲明異議者，視為有前項
    之同意，刑事訴訟法第一百五十九條之五亦有規定。其立法
    意旨在於傳聞證據未經當事人之反對詰問予以核實，原則上
    先予排除。惟若當事人已放棄反對詰問權，於審判程序中表
    明同意該等傳聞證據可作為證據；或於言詞辯論終結前未聲
    明異議，基於尊重當事人對傳聞證據之處分權，及證據資料
    愈豐富，愈有助於真實發見之理念，且強化言詞辯論主義，
    使訴訟程序得以順暢進行，上開傳聞證據亦均具有證據能力
    。（最高法院九十六年度臺上字第五三四○號判決意旨參照
    ）
二、經查，本判決所引用證人乙○○、楊小青及廖清圳於審判外
    之陳述，雖屬傳聞證據，然證人證人乙○○、楊小青及廖清
    圳於警詢中之陳述，經本院於審理時予以提示並告以要旨，
    踐行調查程序，並經檢察官、被告甲○○表示「並無」意見
    ，則檢察官及被告甲○○均已「知有」同法第一百五十九條
    第一項不得為證據之情形，而未於言詞辯論終結前聲明異議
    ，且本院於審理時質之被告甲○○是否聲請傳喚證人乙○○
    、楊小青及廖清圳到場以保障被告甲○○之詰問權，被告甲
    ○○亦表示無其他證據請求調查，此有本院九十七年一月二
    十八日審理筆錄在卷可參（參本院卷第十七頁），依刑事訴
    訟法第一百五十九條之五第二項規定，視為有刑事訴訟法第
    一百五十九條之五第一項之同意。另本院審酌證人乙○○、
    楊小青及廖清圳上揭陳述，均係出於自由意思為之，且陳述
    之時點（證人乙○○係九十六年九月二十日十七時三十五分
    至十八時零分止，證人楊小青則係九十六年九月二十日十八
    時零分起至十八時三十分止，證人廖清圳係於九十六年九月
    二十日十六時十五分至十六時四十五分止）均較接近於事實
    發生之時點，陳述之內容係其等親自見聞之事，並無不法取
    證之情形，且係由員警以「何時何地失竊？車子停放於何處
    ？失竊物之特徵及價值？」（證人乙○○部分）、「何時何
    地載電池至資源回收廠賣？持何物賣？數量及價格為何？」
    （證人楊小青部分）、「車輛由誰使用？做何用途？」（證
    人廖清圳部分）等開放性問題為開頭，再由證人乙○○、楊
    小青及廖清圳以其等之見聞，依時間先後連續自由陳述，且
    筆錄末並分別經證人乙○○、楊小青及廖清圳閱覽後始分別
    為簽名並按捺指印，而觀之證人乙○○及廖清圳於筆錄末簽
    名及按捺指印之處，均與筆錄記載之重要內容在相同頁，則
    證人乙○○及廖清圳於簽名及按捺指印之時，必能清楚閱讀
    筆錄之內容，另證人楊小青並當場提出登記簿及收據為證，
    從而綜觀證人乙○○、楊小青及廖清圳於警詢所為之供述，
    由筆錄製作之外部情況觀之，並無誣指、攀附之情形，顯均
    具有可信之情況，而認適當，均得為證據。
貳、實體方面：
一、上揭事實，業據被告甲○○於本院審理時坦白不諱，核與證
    人乙○○、楊小青分別於警詢時所指述之情節大致相符，復
    有報案紀錄單三紙、現場測繪圖、贓物認領保管單、舊貨業
    買入登記簿、收據各乙紙及照片八幀在卷可參，應認被告上
    揭自白確與事實相符，自足採信，本件事證已經明確，被告
    犯行洵堪認定，應依法論科。
二、核被告甲○○所為，係犯刑法第三百二十條第一項之普通竊
    盜罪。又查被告甲○○前於九十五年間因詐欺罪，經本院以
    九十五年度中簡字第三二八六號判處有期徒刑四月，如易科
    罰金，以銀元三百元即新臺幣九百元折算一日確定，於九十
    六年二月七日入監，於九十六年二月十二日易科罰金執行完
    畢，有卷附臺灣高等法院被告前案紀錄表及臺灣臺中地方法
    院檢察署刑案資料查註紀錄表各乙份在卷可稽，其受徒刑之
    執行完畢，五年以內故意再犯有期徒刑以上之罪，為累犯，
    應依刑法第四十七條第一項規定加重其刑。爰審酌被告雖素
    行不佳，且正值青年，竟率爾以竊取方式滿足物質慾望，其
    動機及目的均值非難，另被告學歷為國中畢業，原先從事機
    械板金工作，但已失業逾半年，佐以其生活狀況係未婚且與
    雙親同住，父親於工廠上班，母親亦於食品公司上班，雙親
    月入共約四、五萬元，胞弟尚在吳鳳工專就學，業據被告供
    陳在卷，綜觀其生活狀況，尚屬一般正常家庭，收入狀況並
    非十分艱困，理應珍惜現有一切，努力尋求正當工作以謀生
    ，相較於許多客觀環境不若被告幸福，卻仍奮發向上之其他
    人而言，被告對己身之自律顯有不足；惟念被告甲○○犯後
    自白犯行，態度堪稱良好，且本件犯行手段尚屬平和，被害
    人乙○○之損害，因本件電池查獲而未擴大，事後被告亦將
    變賣所得歸還資源回收廠，堪認有悔悟之心，且觀之被告甲
    ○○年紀尚輕，與雙親同住，家庭功能尚屬正常，倘遽令其
    入監服刑，未必能收規範之效，且將增加其出監後覓職之難
    度，本院認倘課以得易科罰金之刑，即得收教化之效等一切
    情狀，爰從輕量處如主文所示之刑，並諭知易科罰金之折算
    標準，以示懲儆。並期許被告甲○○執行完畢後，能知所警
    惕，珍惜其圓滿家庭所能提供之資源，迅速尋求正當工作，
    以恪遵法制。
據上論斷，應依刑事訴訟法第二百九十九條第一項前段，刑法第
三百二十條第一項、第四十七條第一項、第四十一條第一項前段
，刑法施行法第一條之一第一項、第二項前段，判決如主文。
中    華    民    國    97    年    2     月    18    日
                  刑事第十一庭  法  官  林慶郎
以上正本證明與原本無異
如不服本件判決，且有前述得提起上訴之情形，得自收受判決送
達之日起十日內，向本院提出上訴書狀（應敘述具體理由並附繕
本；倘上訴書狀如未敘述理由，應於上訴期間屆滿後二十日內補
提理由書於本院），上訴於第二審法院。
                                書記官  廖日晟
中    華    民    國    97    年    2     月    18    日
附錄本案論罪科刑法條全文：
中華民國刑法第320條
（普通竊盜罪、竊佔罪）
意圖為自己或第三人不法之所有，而竊取他人之動產者，為竊盜
罪，處 5 年以下有期徒刑、拘役或 5 百元以下罰金。


司法院資訊處製作；財團法人民間司法改革基金會備份。
